【裁判字號】    99,上,168
【裁判日期】    990706
【裁判案由】    損害賠償
【裁判全文】
臺灣高等法院臺中分院民事判決           99年度上字第168號
上  訴  人  戊○○
法定代理人  丁○○
法定代理人  己○○
訴訟代理人  王世勳律師
被  上訴人  丙○○原名林煥然.
被  上訴人  享亮通運股份有限公司
法定代理人  乙○○
訴訟代理人  甲○○
上列當事人間請求損害賠償事件，上訴人對於民國99年3月23日
臺灣臺中地方法院98年度重訴字第269號第一審判決提起上訴，
本院於99年6月22日言詞辯論終結，判決如下：
    主  文
原判決關於駁回上訴人後開第2項之訴部分，及訴訟費用之裁判
均廢棄。
被上訴人應再連帶給付上訴人新台幣65萬元，及自97年8月24日
起，至清償日止，按年息百分之5計算之利息。
其餘上訴駁回。
第一（除確定部分外）、二審訴訟費用，由被上訴人連帶負擔5
分之1，餘由上訴人負擔。
    事實及理由
一、被上訴人享亮通運股份有限公司（下稱享亮公司）經合法通
    知，未於言詞辯論期日到場，核無民事訴訟法第 386條所列
    各款情形，爰依上訴人之聲請，由其一造辯論而為判決。
二、上訴人主張：
  (一)被上訴人丙○○係被上訴人享亮公司所僱用之司機，負責駕
    駛營業大客車載送乘客之工作，為從事駕駛業務之人。被上
    訴人丙○○於民國（下同）96年11月15日16時14分許，駕駛
    車號 523－AA號營業用大客車，沿臺中縣霧峰鄉○○路○○
    道由西往東方向行駛，途經四德路99號前，本應於車輛行駛
    時注意車前狀況及兩車併行之間隔，隨時採取必要之安全措
    施，而依當時情形，天候晴，日間有自然光線，路面乾燥、
    無缺陷，視距良好等情形下，並無不能注意之情事，竟疏未
    注意及此，適逢上訴人騎乘腳踏車行經該處時，因訴外人李
    慧琴（業經檢察官不起訴處分確定）將其所駕駛車號1780－
    NH號自用小客車，違規跨停在機車優先道及慢車道，上訴人
    因而騎至快車道，被上訴人丙○○於駛越同向前方上訴人所
    騎乘之腳踏車時，其所駕駛營業大客車之右側某處與上訴人
    所騎乘腳踏車之左側把手擦撞，致人車失控倒地，上訴人遭
    大客車之右後輪輾壓，而受有下腹腔、雙大腿、左膝壓輾傷
    合併骨盆開放性骨折及頭部外傷合併蜘蛛網下腔出血等傷害
    ，經送醫救治，筋膜切開及傷口清創手術後，合併生殖器（
    陰莖及雙側睪丸）外露，腸繫撕裂及直腸裂傷經修補縫合及
    大腸造口成型手術，下腹部及生殖器疤痕攣縮，喪失排汗功
    能障礙，佔體表面積百分之10，生殖器（陰莖及雙側睪丸）
    外露補皮術後，合併兩側睪丸縮至兩側腹股溝及勃起不能，
    致喪失自然生育能力等不治之重傷害。上開事實業經臺灣臺
    中地方法院檢察署以 97年度偵字第13996號將被上訴人丙○
    ○以業務過失害罪提起公訴在案，並經臺灣臺中地方法院刑
    事庭以 97年度交易字第383號刑事判決被上訴人丙○○業務
    過失傷害人致重傷，處有期徒刑 7月，嗣上訴至本院，經本
    院以98年度交上易字第1057號案審理後，將原判決撤銷，改
    判被上訴人丙○○有期徒刑4月，如易科罰金，以新台幣（
    下同）1000元折算1日確定在案。
  (二)上訴人因被上訴人丙○○之過失所受之傷害，經比對「勞工
    保險殘廢給付標準表」（下稱給付標準表），其中(1)下腹部
    及生殖器疤痕攣縮，喪失排汗功能障礙，佔體表面積百分之
    19，應符合給付標準表第9 等級障礙，該部分關於身體皮膚
    、排汗功能喪失，係行政院勞工委員會於88年10月8 日函所
    特別增列；(2)生殖器( 陰莖及雙側睪丸) 外露補皮術後，合
    併兩側睪丸縮至兩側腹股溝及勃起不能，致喪失自然生育能
    力等不治之重傷害，應符合給付標準表第51項第11等級障礙
    ，足見上訴人勞動能力已有部分喪失。又，勞工保險條例第
    55條第3 款（修正前）規定「身體遺存障害，同時適合殘廢
    給付標準表之第14等級至第1 等級間任何兩項目以上時，按
    其最高殘廢等級再升 1等級給與之。」是上訴人所受傷害，
    同時適合給付標準表之第9等級及第11等級，則應以第8等級
    殘廢計算所減損之勞動能力。參諸曾隆興氏所著「現代損害
    賠償法論」內載「各殘廢等級喪失或減少勞動能力比率表」
    ，關於第8等級殘廢喪失勞動能力之程度為百分之61.52。復
    參酌實務見解，亦認身體皮膚排汗功能喪失確實會減少勞動
    能力，上訴人爰依民法第184條第1項前段、第188條第1項前
    段、第193條第1項、第195條第1項前段之規定，請求被上訴
    人等連帶損害賠償，茲將金額列明如下：
  1.醫療費用：上訴人自96年11月15日起至96年11月24日，在澄
    清綜合醫院住院及診治之醫療費用計 1萬4796元；上訴人自
    96年11月24日起至97年1月6日，在臺中榮民總醫院住院及診
    治之醫療費用計1萬6184元；上訴人自97年2月13日起至97年
    2月21日，在臺中榮民總醫院住院及診治之醫療費用計1萬28
    55元；上訴人自 97年3月間迄今，在臺中榮民總醫院診療之
    醫療費用計 5520元，總計為4萬9355元。因被上訴人丙○○
    就本件事故應負百分之80之過失責任，故被上訴人應連帶給
    付3萬9484元之醫療費用。
  2.看護費用：上訴人自受傷後，係由家人協助照顧，由親屬看
    護時，雖無現實看護費之支付，但應衡量及比照僱用職業護
    士看護情形，認被害人即上訴人受有相當於看護費之損害，
    得向被上訴人請求賠償，亦較符公平正義原則。且依臺中榮
    民總醫院98年7月21日中榮醫企字第0980011736號及98年9月
    11日中榮醫企字第0980015028號函所示，上訴人自97年1月3
    日轉至普通病房住院至97年1月6日住院期間有必要全日看護
    ；自97年2月13日起至97年2月21日住院接受人工肛門關閉手
    術，住院期間有必要全日看護；另上訴人於97年1月6日出院
    後，因其跛行走路不穩，又是小孩，要有人照顧以避免跌倒
    ，生活完全無法自理，足見上訴人確需專人全日看護。依看
    護之收費標準每日以2200元計，故自 97年1月3日起至97年3
    月2日止60日之看護費用為 13萬2000元，因被上訴人丙○○
    就本件事故應負百分之80之過失責任，被上訴人原應連帶負
    擔10萬5600元，本件上訴人茲僅請求10萬元。
  3.減少勞動能力：上訴人係 89年10月6日生，自成年滿20歲至
    滿65歲退休止，至少尚可工作45年，今上訴人一次請求45年
    減少勞動能力之損害，依每月最低基本工資 1萬7280元計算
    ，每年最低基本工資計為20萬7360元。查上訴人所受傷害，
    同時適合殘廢給付標準表之第9等級及第11等級，故應以第8
    等級殘廢計算所減損之勞動能力。復參諸曾隆興氏所著「現
    代損害賠償法論」內載「各殘廢等級喪失或減少勞動能力比
    率表」，第8等級殘廢喪失勞動能力之程度為百分之61.52。
    再依複式霍夫曼係數，上訴人減少勞動能力所致損害總額為
    305萬1870元。被上訴人丙○○應負百分之 80之過失責任，
    故被上訴人應連帶給付244萬1496元。
  4.精神慰撫金：上訴人因本次車禍受有前述傷害，傷勢極為嚴
    重，上訴人身體疼痛、心靈傷害甚鉅，身心均受相當大之痛
    苦，非筆墨所能形容。另因上訴人甫滿 8歲，其部分身體機
    能，尚須長期復健不輟，亦造成家人之負擔，影響其家庭幸
    福及自信心，且此等痛苦又會伴隨往後幾十年人生，實為生
    命中無法承受之痛。上訴人至今仍惡夢連連甚至有輕生念頭
    。另被上訴人享亮公司資本總額達5000萬元，故請求賠償慰
    撫金 650萬元，以資慰藉。因被上訴人丙○○應負百分之80
    之過失責任，故被上訴人原應連帶給付 520萬元，上訴人茲
    僅請求500萬元。
  (三)上訴人於本院不再爭執原判決認定醫療費用 4萬9355元、看
    護費用13萬2000元、減少勞動能力 305萬1870元等部分。惟
    上訴人仍主張，伊日後尚須為整形及神經手術之治療；且需
    長期復健及保持運動習慣，以避免攣縮之皮膚緊繃；且因下
    腹部疤痕攣縮，唯恐他人異樣眼光，故外出一定穿長褲，不
    敢穿短褲外出；甚者，此重創已嚴重破壞將來與異性交往及
    擇偶婚姻之機會，肉體及精神之痛苦一生難以回復，為原判
    決未予斟酌。是本件請求慰撫金以500萬元計算始屬公允。
  (四)本件車禍送請臺灣省臺中縣區車輛行車事故鑑定委員會鑑定
    結果，亦認丙○○有違反道路交通安全規則第 94條第3項，
    為肇事主因。戊○○有違反同規則第124條第3項前段規定，
    為肇事次因。李慧琴違反同規則第112條第2項前段等規定，
    亦為肇事次因。是事故責任分配比例應為戊○○百分之15、
    李慧琴百分之15，以及丙○○之百分之70。準此，本件損害
    金額為 823萬3225元。依過失相抵之規定，上訴人得請求被
    上訴人連帶賠償上開數額，應依此比例減輕為 699萬8241元
    。則上訴人得請求被上訴人連帶賠償之金額為 699萬8241元
    。惟上訴人自另一共負連帶賠償責任之李慧琴處所受領清償
    之 136萬元，被上訴人依法亦得同免其責任，此部分應予扣
    除，經扣除後上訴人得請求之上開金額應減為 563萬8241元
    。除李慧琴應分擔之上揭百分之15之過失責任外，被上訴人
    仍不免其責任。就前開扣除後剩餘之金額 563萬8241元部分
    ，被上訴人僅得再免其百分之15之責任，即84萬5736元，是
    上訴人得請求賠償之金額，再扣除上開數額後，應為 479萬
    2505元。是除原判決確定部分81萬6798元之外，被上訴人應
    再給付上訴人397萬5707元，茲上訴人以300萬元為上訴請求
    數額。縱使依照財團法人成大研究發展基金會所為之鑑定意
    見，但依該基金會之鑑定意見，就本件事故責任認定結果區
    分為「暫時不考慮原告為限制行為能力人之因素」及「增加
    考慮戊○○為限制能力人，無能力辨識道路危險及適當反應
    之因素」。是原判決係依照「暫時不考慮原告為限制行為能
    力人之因素」認定事故責任分配比例；但上訴人為限制行為
    能力人，應以「增加考慮戊○○為限制行為能力人，無能力
    辨識道路危險及適當反應之因素，事故責任分配比例為：上
    訴人為0（限制行為能力人）、李慧琴為百分之 70（違規併
    排停車）、被上訴人丙○○為百分之30（超越時未注意道路
    右側環境）。準此，損害金額為 823萬3225元。則上訴人得
    請求被上訴人連帶賠償 823萬3225元。惟上訴人自另一共負
    連帶賠償責任之李慧琴處所受領清償之 136萬元，被上訴人
    依法亦得同免其責任，此部分自應予以扣除，經扣除後，上
    訴人得請求之上開金額減為 687萬3225元。除李慧琴應分擔
    之百分之70之過失責任外，被上訴人仍不免其責任。因之，
    就前開扣除後剩餘之金額 687萬3225元部分，被上訴人僅得
    再免其百分之 70之責任，即481萬1258元，是上訴人得請求
    賠償之金額，再扣除上開數額後，應為 206萬1967元。是除
    原判決確定部分81萬6798元之外，被上訴人應再給付上訴人
    124萬 5169元。被上訴人丙○○身為職業駕駛人，其注意能
    力應較一般人為高，對於交通法規，亦應較常人嫻熟，卻未
    能善盡駕駛注意義務，導致被害人因而受有嚴重傷害，此為
    肇事主因。是本件車禍應以臺灣省臺中縣區車輛行車事故鑑
    定委員會之鑑定結果，始屬正確。
  (五)綜上，上訴人爰依侵權行為之法律關係，請求被上訴人應連
    帶賠償共計758 萬0980元。並聲明：被上訴人應連帶給付上
    訴人758 萬0980元，及自附帶民事訴訟起訴狀繕本送達翌日
    起至清償日止，按年息百分之5 計算之利息。並陳明願提供
    擔保，請准宣告假執行。
三、被上訴人抗辯：
  (一)被上訴人享亮公司則以，被上訴人丙○○所駕駛523-AA車輛
    ，係依規定路線時限行駛，本件事故乃因訴外人李慧琴所有
    之1780-NH 自小客車違規停置，迫使上訴人騎至車道而擦撞
    本車所致，此由日臺中縣警察局道路交通事故初步分析研判
    表可證。惟嗣經中縣交通事故肇事委員會（應為臺中縣區行
    車事故鑑定委員會）鑑定，未經詢問被上訴人丙○○肇事經
    過，卻判定被上訴人丙○○為本件肇事主因，實有失公道，
    此由上開另案刑事案件，後經本院重新送鑑定結果，雖認定
    被上訴人丙○○就本件車禍有過失，然其過失責任比例僅為
    百分之15，訴外人李慧琴應應負擔之過失責任比例為百分之
    35，上訴人則應承擔百分之50之過失責任比例即知。本件車
    禍發生後，被上訴人均一直表示願意和解之態度，惟上訴人
    之父僅願與訴外人李慧琴達成和解，卻獨對被上訴人要求鉅
    額之賠款，實非公平。本件第三責任強制險部分只能賠償18
    萬元，意外責任險部分（以死亡最高給付金額200 萬元計算
    ），保險給付不夠部分由被上訴人享亮公司負責。而關於過
    失比例之認定，依上所述，上訴人部分自不應僅負擔2 成之
    過失比例至明，且本件事故另一肇事者李慧琴亦應負擔過失
    比例責任。關於上訴人主張支出醫療費用4 萬9355元、受有
    看護費用60 日 ，每日2200元，共計13萬2000元之損害，及
    上訴人減少勞動能力總額為305 萬1870元，均無意見。惟精
    神慰撫金部分，上訴人請求數額過高，請求予以酌減。並聲
    明：上訴人之訴及假執行之聲請均駁回。
  (二)被上訴人丙○○則以，本件車禍事故發生後，其一直希望與
    上訴人和解，都未談成等語置辯。其餘答辯與被上訴人享亮
    公司同。
四、原審判命被上訴人應連帶給付上訴人81萬6798元，及自97年
    8月24起至清償日止，按年息百分之5計算之利息，駁回上訴
    人其餘部分之請求，並依兩造聲請，分別為准、免假執行之
    宣告。被上訴人就其敗訴部分未聲明不服，此部分已經確定
    。上訴人就其敗訴部分則聲明不服，求為判決(一)原判決關於
    駁回上訴人後開第 2項之訴部分，及訴訟費用之裁判均廢棄
    。(二)上開廢棄部分，被上訴人應再給付上訴人 300萬元，及
    自起訴狀繕本送達翌日起至清償日止，按年息百分之 5計算
    之利息。被上訴人則求為判決駁回上訴。
五、上訴人主張被上訴人丙○○係從事駕駛業務之人，其於96年
    11月15日16時14分許，駕駛車號523 －AA號營業用大客車，
    沿臺中縣霧峰鄉○○路○○道由西往東方向行駛，途經四德
    路99號前，本應於車輛行駛時注意車前狀況及兩車併行之間
    隔，隨時採取必要之安全措施，而依當時情形，天候晴，日
    間有自然光線，路面乾燥、無缺陷，視距良好等情形下，並
    無不能注意之情事，竟疏未注意及此，適逢上訴人騎乘腳踏
    車行經該處時，因李慧琴將其所駕駛車號1780－NH號自用小
    客車，違規跨停在機車優先道及慢車道，上訴人因而騎至快
    車道，被上訴人丙○○於駛越同向前方上訴人所騎乘之腳踏
    車時，其所駕駛營業大客車之右側某處與上訴人所騎乘腳踏
    車之左側把手擦撞，致人車失控倒地，上訴人遭大客車之右
    後輪輾壓，而受有下腹腔、雙大腿、左膝壓輾傷合併骨盆開
    放性骨折及頭部外傷合併蜘蛛網下腔出血等傷害，經送醫救
    治，經送醫救治，筋膜切開及傷口清創手術後，合併生殖器
    （陰莖及雙側睪丸）外露，腸繫撕裂及直腸裂傷經修補縫合
    及大腸造口成型手術，下腹部及生殖器疤痕攣縮，喪失排汗
    功能障礙，佔體表面積百分之10，生殖器（陰莖及雙側睪丸
    ）外露補皮術後，合併兩側睪丸縮至兩側腹股溝及勃起不能
    ，致喪失自然生育能力等不治之重傷害之事實，為被上訴人
    所不爭執。而被上訴人丙○○因前揭業務上之過失傷害人致
    重傷之行為，亦經臺灣臺中地方法院刑事庭以97年度交易字
    第 383號刑事判決被上訴人丙○○業務過失傷害人致重傷，
    處有期徒刑7月；嗣上訴至本院，經本院以 98年度交上易字
    第1057號案審理後，將原判決撤銷，改判被上訴人丙○○有
    期徒刑4月，如易科罰金，以1000元折算1日確定在案等情，
    並據調閱上開案卷查核屬實，且有刑事判決書在卷可參，堪
    信上訴人前揭主張為真實。
六、按因故意或過失，不法侵害他人之權利者，負損害賠償責任
    。汽車、機車或其他非依軌道行駛之動力車輛，在使用中加
    損害於他人者，駕駛人應賠償因此所生之損害。但於防止損
    害之發生，已盡相當之注意者，不在此限。不法侵害他人之
    身體或健康者，對於被害人因此喪失或減少勞動能力或增加
    生活上之需要時，應負損害賠償責任。不法侵害他人之身體
    、健康、名譽、自由、信用、隱私、貞操，或不法侵害其他
    人格法益而情節重大者，被害人雖非財產上之損害，亦得請
    求賠償相當之金額。民法第184條第1項前段、第191條之2、
    第193條第1項、第195條第1項前段分別定有明文。次按受僱
    人因執行職務，不法侵害他人權利者，由僱用人與行為人連
    帶負損害賠償責任為限。但選任受僱人及監督其職務之執行
    ，已盡相當之注意或縱加以相當之注意而仍不免發生損害者
    ，僱用人不負賠償責任。民法第188條第1項亦定有明文。經
    查：
  (一)本件被上訴人丙○○於前揭時地駕駛上開營業大客車，未注
    意車前狀況及兩車併行之間隔，及隨時採取必要之安全措施
    ，致撞擊上訴人受有上開傷害，其於本件事故之發生有過失
    ，已如前述，上訴人所受傷害顯與被上訴人丙○○之過失行
    為有相當之因果關係，上訴人依前揭規定請求被上訴人丙○
    ○賠償其所受之損害，核屬有據。
  (二)本件事故發生當時，被上訴人丙○○係受僱於被上訴人享亮
    公司擔任司機，負責執行駕駛營業大客車載送乘客之工作，
    此為被上訴人所不爭執，被上訴人享亮公司復未能舉證證明
    其選任及監督被上訴人丙○○載客執行職務，已盡相當之注
    意義務，或縱加以相當之注意，而仍不免發生損害之情事，
    則依前開規定，被上訴人享亮公司自應與被上訴人丙○○連
    帶負損害賠償責任，是上訴人請求被上訴人連帶賠償其所受
    之損害，於法並無不合。
七、再按民法第193條第1項所謂增加生活上之需要，係指被害人
    被害以前並無此需要，因為受侵害始有支付此費用之需要者
    而言，因此身體受不法侵害，需填購醫療、護理用品及僱用
    看護所支出之費用，均屬增加生活上需要之費用，加害人應
    予賠償。上訴人請求被上訴人連帶賠償其等各別所受損害之
    金額，是否有理由，茲分述如下：
  (一)增加生活上需要之費用：
    上訴人主張支出醫療費用共計4 萬9355元，有醫療費用收據
    在卷可參，被上訴人對此部分不爭執，上訴人自得向被上訴
    人請求。又，上訴人主張受有看護費用60日，每日2200元，
    共計13萬2000元之損害，此有臺中榮民總醫院 98年9月11日
    中榮醫醫企字第0980015028號函可憑，被上訴人就此部分不
    爭執，上訴人亦得請求被上訴人賠償。
  (二)勞動能力減少之損害：
    上訴人主張其減少勞動能力所致損害總額為 305萬1870元，
    為被上訴人等於原審所不爭執，其主張自為可採。
  (三)精神慰撫金部分：上訴人遭被上訴人丙○○上開過失行徑撞
    擊，並受有前揭傷害，其精神上自受有相當之痛苦。又法院
    對於慰撫金之量定，應斟酌加害程度、兩造之身分地位經濟
    狀況等關係定之（最高法院 51台上字第223號判例、74年度
    第 9次民事庭會議決議意旨參照）。查上訴人現就讀國小，
    名下並無任何財產；被上訴人丙○○高職肄業，名下亦無任
    何財產、被上訴人享亮公司名下共有27部車輛，其公司登記
    資本總額達5000萬元等情，業經兩造陳明在卷，並有被上訴
    人享亮公司登記事項卡及稅務電子閘門資料查詢表在卷可憑
    。本院審酌上情，及上訴人受有下腹腔、雙大腿、左膝壓輾
    傷合併骨盆開放性骨折及頭部外傷合併蜘蛛網下腔出血等傷
    害，經送醫救治，筋膜切開及傷口清創手術後，合併生殖器
    （陰莖及雙側睪丸）外露，腸繫撕裂及直腸裂傷經修補縫合
    及大腸造口成型手術，下腹部及生殖器疤痕攣縮，喪失排汗
    功能障礙，佔體表面積百分之10，生殖器（陰莖及雙側睪丸
    ）外露補皮術後，合併兩側睪丸縮至兩側腹股溝及勃起不能
    ，致喪失自然生育能力等不治之重傷害，對上訴人身體疼痛
    、心靈傷害至深且鉅。認上訴人依民法第195條第1項規定請
    求賠償精神慰撫金 400萬元，始屬相當；逾此部分之請求，
    尚屬無據。
  (四)以上損害金額合計為723萬3225元。
八、按損害之發生或擴大，被害人與有過失者，法院得依民法第
    217條第1項規定，減輕或免除賠償金額；又按「汽車行駛時
    ，駕駛人應注意車前狀況及兩車併行之間隔，並隨時採取必
    要之安全措施」，道路交通安全規則第 94條第3項定有明文
    。查依卷內之道路交通事故現場圖及照片顯示，可知被上訴
    人丙○○駕駛上開營業大客車，本應注意前開道路交通安全
    規則之規定，惟被上訴人丙○○於上開時地，卻疏於注意車
    前狀況及兩車並行間隔，即駕車貿然自上訴人腳踏車右側超
    越，而肇致本件車禍事故，其駕駛行為顯有過失至明。另按
    「停車時應依車輛順行方向僅靠道路右側」、「慢車不得侵
    入快車道」，道路交通安全規則第112條第2項、124條第3項
    前段亦有明定。本件被上訴人丙○○駕車雖有上開疏失，然
    李慧琴於上開時地違規併排停放車輛，影響後方來車通行；
    上訴人則騎乘腳踏車閃避前方併排違規停車，未靠右側旁行
    駛，侵入快車道，亦分別違反前揭交通安全規則之規定，是
    渠等就本件車禍之發生，自同有過失，亦堪認定。參以本案
    曾送請臺灣臺中縣區車輛行車事故鑑定委員會、財團法人成
    大研究發展基金會與成功大學交通管理系「肇事分析與諮詢
    中心」鑑定結果，亦同此認定，此有臺灣臺中縣區車輛行車
    事故鑑定委員會 97年4月28日中縣鑑字第0975501152號函所
    附之鑑定意見書、財團法人成大研究發展基金會98年12月24
    日成大研基建字第09804313號函之鑑定意見書附於上開刑事
    案件卷內可憑，並經調閱該刑事卷宗查核屬實，是上訴人就
    本件車禍事故之發生，亦與有過失甚明，自有前開與有過失
    規定之適用。另就本件車禍事故責任比例部分，依臺灣臺中
    縣區車輛行車事故鑑定委員會上開鑑定分析意見，認被上訴
    人丙○○違反道路交通安全規則第 94條第3項規定，為肇事
    主因，與財團法人成大研究發展基金會號前揭函文之鑑定意
    見書，雖略有出入，然觀臺灣臺中縣區車輛行車事故鑑定委
    員會所為分析意見較為簡略，而財團法人成大研究發展基金
    會所為鑑定意見，係綜合全卷卷證資料作詳細分析、釐清，
    且其鑑定人員係具專業智識，而就事證依學理而為分析鑑定
    ，其鑑定意見與事實並無不符之處，故此部分本院認自應以
    財團法人成大研究發展基金會所為之鑑定意見，較為詳細可
    採。而依該基金會鑑定意見，就本件事故責任認定結果為：
    若不考上訴人為限制行為能力人的因素，事故責任分配比例
    為：上訴人為百分之50（閃避前方違規併排停車不當）、李
    慧琴為百分之35（違規併排停車）、被上訴人丙○○為百分
    之15（超越時未注意道路右側環境）。是依上開過失相抵之
    規定，上訴人得請求被上訴人連帶賠償之上開數額，應依此
    比例減輕為361萬6612元（0000000元×0.5＝0000000元）。
    則上訴人主張其應承擔本件車禍事故發生之與有過失比例依
    臺灣臺中縣區車輛行車事故鑑定委員會鑑定結果，應為百分
    之15，被上訴人應再給付伊 300萬元云云，並不足採。上訴
    人雖又主張縱使依財團法人成大研究發展基金會所為之鑑定
    意見，就本件事故責任認定結果區分為「暫時不考原告為限
    制行為能力人的因素」及「增加考慮原告為限制行為能力人
    ，無能力辨識道路危險及適當反應的因素」。然因原告甫滿
    8 歲，為限制行為能力人，應以「增加考慮原告為限制行為
    能力人，無能力辨識道路危險及適當反應的因素」認定原告
    事故責任為0，李慧琴為百分之 70，被上訴人丙○○為百分
    之30始為正確，因之，被上訴人應再給付伊 124萬5169元云
    云。惟查：行為能力與責任能力即侵權行為能力係屬兩事，
    前者乃指「得有效為法律行為之資格或地位」言，在我國民
    法上乃直接以年齡為認定標準；後者則指「以識別能力即有
    法律上責任之發生之認識能力之有無定之」，在我國則法無
    明文而應就個案分別認定之，是上訴人雖僅為限制行為能力
    人，並不當然無識別能力，仍應就自己之過失行為負責，上
    訴人主張伊事故責任為0云云，自不足採認。
  (四)基上，上訴人得請求被上訴人連帶賠償之金額為 361萬6612
    元。惟按數人共同不法侵害他人之權利者，連帶負損害賠償
    責任。因連帶債務人中之一人為清償、代物清償、提存、抵
    銷或混同而債務消滅者，他債務人亦同免其責任。債權人對
    連帶債務人中一人免除債務，而無消滅全部債務之意思表示
    者，除該債務人應分擔之部分外，他債務人仍不免其責任。
    民法第 185條第1項前段、第274條、第276條第1項分別定有
    明文。查被上訴人丙○○與李慧琴就本件車禍之發生均有過
    失，已如前述，則其 2人就上訴人所受之前開損害，揆諸上
    開規定，自亦應共負連帶損害賠償之責。而上訴人嗣業已與
    李慧琴調解成立在案，即李慧琴願給付上訴人 136萬元，上
    訴人並拋棄其餘民事請求權，李慧琴並已依約定給付上訴人
    136 萬元等情，為上訴人自陳在卷，並有該調解書在卷可憑
    。準此，上訴人自另一共負連帶賠償責任之李慧琴處所受領
    清償之 136萬元，被上訴人丙○○依法亦得同免其責任，此
    部分自應予扣除，經扣除後上訴人得請求之上開金額應減為
    225萬6613 元；另上訴人雖對李慧琴拋棄其餘民事請求權，
    然並無證據證明有消滅全部債務之意思表示，則除李慧琴應
    分擔之上揭百分之35之過失責任外，被上訴人丙○○仍不免
    其責任。因之，就前開扣除後剩餘之金額 225萬6613元部分
    ，被上訴人丙○○僅得再免其百分之35之責任，即 0000000
    ×35％＝78萬9815元（元以下四捨五入），是本件上訴人得
    請求被上訴人賠償之金額，再扣除上開數額後，應僅為 146
    萬6798元（00000000000000元＝0000000）。
九、綜上所述，本件上訴人依侵權行為之法律關係，請求被上訴
    人連帶賠償其所受之損害 146萬6798元，及自附帶民事訴訟
    起訴狀繕本送達被上訴人之翌日即 97年8月24日起至清償日
    止，按年息百分之 5計算之利息之範圍內，為有理由，應予
    准許；逾此部分之請求，即屬無據，應予駁回，其假執行之
    聲請亦失所附麗，應併予駁回。原審僅判命被上訴人連帶給
    付81萬6798元及自附帶民事訴訟起訴狀繕本送達翌日起至清
    償日止，按年息百分之 5計算之利息。因之，上訴人上訴在
    上開二金額之差額即65萬元及其利息部分，為有理由，自應
    由本院將此部分予以廢棄，改判命被上訴人再連帶給付65萬
    元及自97年8月24日起至清償日止，按年息百分之5計算之利
    息。至原審將上訴人請求逾146萬6798元，及自97年8月24日
    起至清償日止，按年息百分之 5計算之利息及其假執行聲請
    部分予以駁回，核無不合，上訴人上訴無理由，應予駁回。
十、據上論結，本件上訴為一部有理由，一部無理由，依民事訴
    訟法第450條、第449條第1項、第79條、第85條第2項、第46
    3條、第385條，判決如主文。
中    華    民    國    99    年    7     月    6     日
                民事第三庭    審判長法  官  陳照德
                                    法  官  朱  樑
                                    法  官  曾謀貴
以上正本係照原本作成。
不得上訴。
                                    書記官  王麗珍
中    華    民    國    99    年    7     月    7     日
                                                      Ｖ

司法院資訊處製作；財團法人民間司法改革基金會備份。
